【裁判字號】    89,上易,795
【裁判日期】    890509
【裁判案由】    違反著作權法
【裁判全文】
臺灣高等法院臺中分院刑事判決              八十九年度上易字第七九五號
    上  訴  人  臺灣臺中地方法院檢察署檢察官
    被      告  甲○○
    選任辯護人  陳慶祥
右上訴人因違反著作權法案件，不服台灣台中地方法院八十八年度中簡上字第三○八
號，中華民國八十九年一月十七日第一審判決（起訴案號：台灣台中地方法院檢察署
八十八年度偵字第一八一三○號），提起上訴，本院判決如左：
    主      文
上訴駁回。
    理      由
一、本案經本院審理結果，認第一審判決並無違誤，應予維持，並引用第一審判決書
    記載之理由（如附件）。
二、告訴人美華影視股份有限公司於本院雖提出證明書用以證明原著作權人乙○○曾
    經同意將本件系爭著作權轉授權告訴人在台、澎、金、馬地區獨家行使，期間自
    八十八年四月二十九日起至同年七月三十一日止云云。但為證人乙○○所否認，
    是該證明書並不足取。告訴人既未取得本件系爭歌曲之著作權，其告訴即不合法
    。檢察官上訴意旨指摘原判決不當，非有理由，應予駁回。
三、據上論斷，應依刑事訴訟法第三百七十三條、第三百六十八條，判決如主文。
本案經檢察官丙○○到庭執行職務。
中      華      民      國    八十九     年      五       月     九     日
                                  臺灣高等法院臺中分院刑事第八庭
                                        審判長法  官  羅  得  村
                                              法  官  古  金  男
                                              法  官  劉  榮  服
右正本證明與原本無異。
不得上訴。
                                              書記官  林  玉  惠
中      華      民      國    八十九     年      五       月    十一    日
                                                                        Ｆ
臺灣臺中地方法院刑事判決                      八十八年度中簡上字第三八號
    上  訴  人  甲○○  男四十九歲（民國○○○年○○月○○日生）
    即  被  告          住台中市○○區○○路一段五六四號四樓之一
                        身分證統一編號：Ｂ一一一七六四號
    選任辯護人  陳慶祥律師
右上訴人因違反著作權法案件，不服台灣台中地方法院台中簡易庭八十八年度中簡字
第二０五二號中華民國八十八年九月二日第一審簡易判決（聲請書案號：台灣台中地
方法院檢察署八十八年度偵字第一八一三０號），提起上訴，本院合議庭判決如左：
    主  文
原判決撤銷。
本件公訴不受理。
    理  由
一、聲請簡易判決處刑意旨略以：被告甲○○為臺中市○區○○路二段七十四號「羅
    貝爾音樂餐廳」之負責人，自民國八十七年十一月間某日起，明知為增加消費收
    益而購入點將家企業股份有限公司所產製多媒體電腦點唱機內所錄製「心酸講無
    話」等歌曲，為他人所享有音樂著作權之音樂著作，並已轉讓音樂著作財產權予
    美華影視股份有限公司（下稱美華公司），甲○○竟未經美華公司同意或授權，
    而基於概括之犯意，在「羅貝爾音樂餐廳」公眾得出入之場所，擅自以讓不知情
    之不特定人投幣點選歌曲方式公開上映方法並以歌唱演出方式向現場之公眾傳達
    所點選之機器內之音樂著作內容，而侵害該著作財產權人美華公司之音樂著作財
    產權。嗣於八十八年五月二十五日下午八時三十分許，為警持搜索票當場搜索查
    獲，並扣得點將家多媒體電腦點唱機一台、遙控器一支及點歌單兩張。因認被告
    甲○○涉犯著作權法第九十二條之擅自以公開演出之方法侵害他人之著作財產權
    罪嫌。
二、本件被告甲○○經公訴人以違反著作權法第九十二條之擅自以公開演出之方法侵
    害他人之著作財產權罪聲請簡易判決處刑，依同法第一百條前段規定，該罪係屬
    告訴乃論之罪。而按告訴乃論之罪，未經告訴者，應諭知不受理之判決，刑事訴
    訟法第三百零三條第三款定有明文。所謂未經告訴，乃指未經合法告訴之義，包
    括不得告訴及告訴不合法之情形在內；又檢察官依刑事訴訟法簡易訴訟程序聲請
    簡易判決處刑之案件，如法院於審理後，認應為無罪、免訴、不受理或管轄錯誤
    判決之諭知者，應適用通常訴訟程序審判之，為刑事訴訟法第四百五十二條所明
    定；又對於簡易判決之上訴，準用刑事訴訟法第三編第一章及第二章之規定，管
    轄第二審之地方法院合議庭受理簡易判決上訴案件，應依通常程序審理，其認案
    件有應依通常訴訟程序審判誤依簡易判決處刑之情形者，原審所行訴訟程序因有
    重大瑕疵，自應撤銷原判決，逕依通常訴訟程序為第一審判決（法院辦理刑事訴
    訟簡易程序案件應行注意事項第十四條意旨參照），並準用刑事訴訟法第三百六
    十九條第二項規定，合先敘明。
三、經查：著作權法第三十七條第一項規定：「著作財產權人授權他人利用著作，其
    授權利用之地域、時間、內容、利用方法或其他事項，依當事人之約定；其約定
    不明之部分，推定為未授權」，可知著作財產權之利用，可在不讓與所有權之情
    形下，在一定之範圍、一定之期間或一定之方式，獨家或非獨家授與他人使用。
    本件告訴人美華公司主張對「心酸講無話」歌曲（音樂著作）有公開演出之著作
    財產權，係以美華公司與香港商百代著作權代理股份有限公司台灣分公司（下稱
    百代公司台灣分公司）於八十八年四月二十九日簽訂著作財產權授權契約，約定
    自簽約日起至八十八年七月三十一日止，百代公司台灣分公司就「心酸講無話」
    歌曲之音樂著作在台澎金馬地區之公開演出權，轉授權予美華公司行使為據，此
    有美華公司提出之著作財產權專屬授權證明書一紙附卷可稽（見偵查卷第三十一
    頁）；而百代公司台灣分公司取得該歌曲之公開演出權，則係自該歌曲之詞曲創
    作人丁○○、乙○○之授權而來，此有雙方於八十七年一月十二日簽訂之合約書
    一紙足憑（見偵查卷第三十四頁）。該合約書第二項固約定授權地區為全世界，
    然此係指百代公司台灣分公司本身得行使被授與權利之地域而言，該「被授與權
    利」內容，依著作權法第三十七條第二項：「前項被授權人非經著作財產權人同
    意，不得將其被授與之權利再授權第三人利用」規定觀之，自不包括「再授權第
    三人利用」之權利在內。蓋依上開規定，被授權人百代公司台灣分公司若要再授
    權第三人利用，須經原著作財產權人即丁○○、乙○○之同意始得為之，然雙方
    就「再授權」部分，於該合約書第六項有「本出版社（指百代公司台灣分公司）
    有權將本作者（指丁○○、乙○○）所授權內容另外轉授權予台灣以外之各當地
    音樂版權公司；但不得將本約之授權內容為標的物之質權設定或讓與第三人」之
    約定，已明確限制百代公司台灣分公司僅得再授權予台灣以外之各當地音樂版權
    公司，而美華公司為台灣地區之音樂版權公司，依前開約款意旨觀之，丁○○、
    乙○○自無同意百代公司台灣分公司將該著作財產權授與權利再轉授權予美華公
    司利用之可能，從而美華公司對該「心酸講無話」歌曲，並未取得公開演出之著
    作財產權至明。美華公司既未取得該歌曲之公開演出著作財產權，自非本件犯罪
    之直接被害人，其告訴為不合法，依首揭法文規定，應諭知不受理之判決。惟原
    審不察，逕以簡易判決論處被告罪刑，核有未當，應予撤銷改判，且因原審所行
    訴訟程序有將應依通常訴訟程序審判誤依簡易判決處刑之重大瑕疵，自應由本院
    將原判決撤銷，改依通常訴訟程序審理而為第一審判決，並諭知不受理之判決。
據上論斷，應依刑事訴訟法第四百五十五條之一第一項、第三項、第三百六十九條第
一項前段、第二項、第三百六十四條、第三百零三條第三款，判決如主文。
中      華      民      國      八十九      年    一    月    十七      日
                                        審判長法  官  陳 繼 先
                                              法  官  陳 文 燦
                                              法  官  游 文 科
右正本證明與原本無異。
如不服本判決，應於送達後十日內向本院提出上訴狀 （須附繕本） ，上訴於台灣高
等法院台中分院。
                                        書記官
中      華      民      國      八十九      年    一    月    十七      日


司法院資訊處製作；財團法人民間司法改革基金會備份。
